【裁判字號】    90,上訴,488
【裁判日期】    891215
【裁判案由】    妨害自由
【裁判全文】
臺灣高等法院臺中分院刑事判決                      九十年度上訴字第四八八號
    上  訴  人
    即  被  告  甲○○
右上訴人，因被告妨害自由等案件，不服臺灣臺中地方法院八十九年度訴緝字第五五
八號，中華民國八十九年十二月十五日第一審判決（起訴案號：臺灣臺中地方法院檢
察署八十七年度偵字第一二八二八號），提起上訴，本院判決如左：
    主  文
上訴駁回。
    事  實
一、甲○○與丙○○原係男女朋友關係，因丙○○不願繼續與其交往，甲○○心生不
    滿，竟於民國（下同）八十七年六月十七日晚上十時許，在丙○○住處附近之台
    中市○○路與西屯路口等候丙○○，俟見到丙○○後，即基於妨害自由之犯意，
    強拖拉丙○○上車，載至甲○○位於南投縣草屯鎮○○○街二號二０一室，其二
    人以前同居之處所，以非法之方法剝奪丙○○之行動自由，並強行將丙○○身上
    所穿衣服脫光，基於傷害犯意，持籐條毆打丙○○，及拿電線、焊槍通電電灼傷
    丙○○，致丙○○受有鼻區紅色傷口０‧五ｘ二‧五公分頸區紅色傷口二ｘ
    三公分、三ｘ三公分右上臂多處紅色傷口共０‧二ｘ十六公分右大腿紅色傷
    口及瘀青八ｘ十一公分及八ｘ二十公分左大腿紅色傷口及瘀青十一ｘ十一公分
    、六ｘ十一公分背區紅色傷口０‧二ｘ二十二公分左上臂瘀青四ｘ四公分二
    處左前臂紅色傷口０‧五ｘ十五公分左手背紅色傷口０‧五ｘ一公分共三處
    等傷害，且隨時看住丙○○而不准丙○○離開，因而剝奪丙○○之行動自由。迄
    至翌日凌晨一時許，因丙○○之男友李志忠（現更名為李佳儒）找至現場，並打
    電話至上開處所詢問，甲○○接到電話後，即向李志忠騙稱原住於該處之人均已
    經搬走，並於騙離李志忠後，恐李志忠找上門，隨即又駕車將丙○○押往台中縣
    烏日鄉○○村○道路，同時未避免丙○○被發現，還喝令丙○○蹲坐在右前乘客
    座下方。嗣因甲○○委其不知情之前妻余碧蓮購買汽油，恰為返回台中之李志忠
    在台中市○○○路與復興路口加油站，發現由余碧蓮所駕駛之吉普車有異，認出
    該吉普車係甲○○以前曾駕駛之車輛，即尾隨在後跟至該溪霸村後，發現甲○○
    駕駛之車輛而幸運救出被剝奪行動自由之丙○○，甲○○前後剝奪丙○○行動自
    由約達三小時之久。
二、案經丙○○訴由臺灣臺中地方法院檢察署檢察官偵查起訴。
    理  由
一、訊據上訴人即被告（下稱被告）甲○○，固坦承有於上開時地以汽車載丙○○回
    南投縣草屯鎮雙方原來同居之處所，並毆打楊女之情事，惟矢口否認有剝奪告訴
    人丙○○行動自由之犯行，並於原審及本院先後辯稱伊當時雖帶丙○○回草屯，
    但並無看管限制她不准離開，且在草屯住處期間，還曾外出購買食物，另伊雖有
    持藤條打丙○○，惟並未用電線及銲槍電她，嗣將楊女帶回臺中原先楊女住處途
    中沒有汽油，因而要前妻余碧蓮代為購買汽油，並未要楊女蹲在汽車右前座云云
    。惟查：
(一)右揭妨害自由等犯罪事實，業據告訴人丙○○於偵查中、原審及本院先後指述綦
    詳，核與證人李志忠於偵查中及原審時證稱之情節相符，並有被害人所提受傷診
    斷證明書一紙附卷可稽，依被害人於案發後第二日即申告被告犯行，及受傷傷勢
    甚多等情以觀，佐以被告經通緝到案於原審所供「她不同意，硬拉她回草屯」、
    「我只叫她不要出去」等語（參見原審卷六頁），可見被害人上開指稱遭被告傷
    害等不法侵害，難認無憑，自堪採信。況依卷附診斷證明書所載丙○○所受之傷
    勢，其身上有多處紅色傷口，顯應係受電灼後所致之傷害，是被告辯稱伊住處並
    未有銲槍工具，伊不可能以電銲槍電人云云，顯係避重就輕之詞，不足採信，是
    被告傷害等犯行，已堪認定。
(二)又證人李志忠打電話至被告上開住處查詢被害人去向時，屋內之人偽稱被告已搬
    走不知行方，證人因而開車返回臺中市，適在臺中市加油站巧遇被告前妻之汽車
    ，因而跟蹤該汽車，並查獲被告與被害人在汽車上之事實，業據證人於偵查中證
    稱至詳在卷，核與被害人所供相符，復經該證人及被害人於被告到案時，再於原
    審明確供稱吻合（參見原審卷三九、四十頁），則衡諸常情，被告既將被害人在
    深夜由臺中帶回南投縣草屯鎮，自有在該處所待一段時間之打算，如未有特別情
    事發生，又何需在翌日凌晨一時即再返回臺中之理。是被告若未限制丙○○之行
    動自由，自可於李志忠尋找至草屯並打電話至屋內詢問時，儘可讓丙○○離去，
    何需騙離李志忠，且於李志忠離去後，旋將丙○○帶離草屯前往烏日，並喝令丙
    ○○蹲坐於座位下方以免他人發現，是被告辯稱伊未剝奪丙○○行動自由云云，
    顯係卸責之詞，已難採信。再者，被告於本院辯稱伊未接獲該查詢電話乙節，並
    無客觀證據提出，核與證人所供明顯未合，而被告於本院亦不否認當晚伊即帶楊
    女欲至臺中市等語在卷，是被告確有將楊女轉帶至他處之舉動至為顯明，要堪認
    定，被告請求調閱通聯紀錄云云，即非必要。又被告請求傳喚證人余碧蓮作證乙
    節，並未提出該證人之住址以供傳喚，已有未合，且該證人對被告如何妨害楊女
    行動自由，依上所述，並未在場，亦無從知悉，渠受被告委託購買汽油之情節如
    屬實，亦難為被告未有妨害被害人行動自由之有利認定，是被告上開請求核非必
    要，併此敘明。從而，被告上開所辯，無非係卸責之詞，均難採信，是本件犯罪
    事證明確，被告犯行均堪認定。
二、茲按以私行拘禁之方法妨害人自由，縱其目的在使人行無義務之事，或妨害人行
    使權利，仍應逕依第三百零二條第一項論罪，並無適用第三百零四條第一項之餘
    地。誠以此項使人行無義務之事，或妨害人行使權利之低度行為，應為剝奪人行
    動自由之高度行為所吸收（參照最高法院二十九年上字第三七五七號、二十九年
    上字第二三五九號判例意旨），經查被告雖在南投縣草屯鎮上開居處，有強行將
    被害人所穿衣服脫光之強制罪犯行，但該犯行應為非法剝奪他人行動自由罪所吸
    收，是核被告所為，係犯刑法第二百七十七條第一項傷害罪、第三百零二條第一
    項剝奪他人行動自由罪。被告所犯上開二罪，有方法結果之牽連關係，應依刑法
    第五十五條規定，從一重之第三百零二條第一項剝奪他人行動自由罪處斷。原審
    經審理之結果，認被告罪證明確，因而適用刑法第二百七十七條第一項、第三百
    零二條第一項、第五十五條，罰金罰鍰提高標準條例第一條前段等規定，並審酌
    被告不滿昔日女友即告訴人不願與其繼續交往，而至告訴人住處附近，強行拖拉
    告訴人上車載往之前同居處所，剝奪告訴人行動自由，持藤條毆打、及以電線、
    銲槍通電電傷告訴人，事後猶飾詞掩過等一切情狀，量處被告有期徒刑八月，經
    核其認事用法，尚無違誤，量刑亦屬允當，被告提起上訴，否認有上開妨害自由
    犯行，依上所述，難認有理由，其上訴應予駁回。
據上論斷，應依刑事訴訟法第三百六十八條，判決如主文。
本案經檢察官乙○○到庭執行職務
中       華       民       國   九  十    年     四      月   二十四    日
                                臺灣高等法院臺中分院刑事第二庭
                            審判長法  官  羅  禮  政
                                            法  官  陳  欣  安
                                            法  官  蔡  聰  明
右正本證明與原本無異。
如不服本判決應於收受送達後十日內向本院提出上訴書狀，其未敘述上訴之理由者並
得於提起上訴後十日內向本院補提理由書（均須按他造當事人之人數附繕本）。
                                            書記官    瑞  芳
中       華       民       國   九  十    年     四      月   二十五    日
刑法第三百零二條：
私行拘禁或以其他非法方法，剝奪人之行動自由者，處五年以下有期徒刑、拘役或三
百元以下罰金。
因而致人於死者，處無期徒刑或七年以上有期徒刑，致重傷者，處三年以上十年以下
有期徒刑。
第一項之未遂犯罰之。
                                                                        Ｋ


司法院資訊處製作；財團法人民間司法改革基金會備份。
